【裁判字號】    97,上訴,1390
【裁判日期】    980203
【裁判案由】    詐欺
【裁判全文】
臺灣高等法院臺南分院刑事判決        97年度上訴字第1390號
上  訴  人
即  被  告  乙○○
            丁○○
            丙○○
上列上訴人因詐欺案件，不服臺灣臺南地方法院96年度訴字第69
號，中華民國97年6月26日第一審判決（起訴案號：臺灣臺南地
方法院檢察署95年度偵字第13783、96年度偵字第1136號、暨移
送併辦96年度偵字第10206號），提起上訴，本院判決如下：
    主  文
上訴駁回。
    理  由
一、按刑事訴訟法第三百六十一條、第三百六十七條規定，不服
    地方法院之第一審判決而提起上訴者，應提出上訴書狀，並
    敘述具體理由，為上訴必備之程式；其所提出之書狀未敘述
    上訴理由，或僅曾以言詞陳述上訴理由者，均應於上訴期間
    屆滿後二十日內補提理由書於第一審法院。第一審法院經形
    式審查，認逾期未補提上訴理由者，應定期間先命補正；逾
    期未補正者，為上訴不合法律上之程式，應以裁定駁回。倘
    已提出上訴理由，但所提非屬具體理由者，則由第二審法院
    以上訴不合法律上之程式，判決駁回。而所謂具體理由，必
    係依據卷內既有訴訟資料或提出新事證，指摘或表明第一審
    判決有何採證認事、用法或量刑等足以影響判決本旨之不當
    或違法，而構成應予撤銷之具體事由，始克當之（例如：依
    憑證據法則具體指出所採證據何以不具證據能力，或依憑卷
    證資料，明確指出所為證據證明力之判斷如何違背經驗、論
    理法則）；倘僅泛言原判決認定事實錯誤、違背法令、量刑
    失之過重或輕縱，而未依上揭意旨指出具體事由，或形式上
    雖已指出具體事由，然該事由縱使屬實，亦不足以認為原判
    決有何不當或違法者（例如：對不具有調查必要性之證據，
    法院未依聲請調查亦未說明理由，或援用證據不當，但除去
    該證據仍應為同一事實之認定），俾與第二審上訴制度在請
    求第二審法院撤銷、變更第一審不當或違法之判決，以實現
    個案救濟之立法目的相契合，並節制濫行上訴（最高法院著
    有九十七年度台上字第八九二號判決可參）。
二、本件上訴人之上訴理由略以：
  (一)本件上訴人即被告乙○○不服原判決，於民國（下同）九十
    七年七月十七日合法提起上訴，形式上雖提出上訴書狀敘述
    上訴理由，其理由略以：上訴人參與期間為所有被告之下屬
    ，聽取所有被告之指示收取帳戶及寄送帳戶，未知有大陸集
    團成員，僅知係供錢莊使用，上訴人未參與提領詐騙贓款，
    亦從未參與詐騙被害人之所有犯行云云。
  (二)本件上訴人即被告丁○○不服原判決，於民國（下同）九十
    七年七月十九日合法提起上訴，並於九十七年十月九日提出
    上訴書狀敘述上訴理由，其理由略以：上訴人對於犯罪事實
    均坦承不諱，於偵查中、原審審理中均詳實陳述，且配合調
    查，亦深感悔意足認犯罪態度良好。上訴人係因一時糊塗，
    誤遭他人利用而參與詐騙集團之犯罪活動，所涉及不法行為
    均係張鑫富所指揮，本件其餘共犯均係詐騙集團之車手，而
    非首謀或核心人物，所獲得之利益相當微薄，且上訴人另向
    財團法人創世基金會捐款新台幣二十五萬元，已示悔悟，原
    審就此並未審酌，猶定應執行有期徒刑貳年陸月，與本件其
    他共犯間之量刑輕重懸殊，原審判決當有違誤之處云云。
  (三)本件上訴人即被告丙○○不服原判決，於民國（下同）九十
    七年七月二十二日合法提起上訴，並於九十七年十月九日提
    出上訴書狀敘述上訴理由，其理由略以：按刑之量定，為求
    個案裁判之妥當性，法律賦予法院裁量權，責其依刑法第五
    十七條規定，衡酌行為人及其行為等具體情況，為個案之整
    體刑罰評價，使罪刑均衡，輕重得宜，以契合社會之法律感
    情，本件上訴人僅受張鑫富所指揮收購郵銀存簿，且上訴人
    於查獲當時均能坦承所涉不法情節，原審判決雖已考量被告
    於犯罪後均坦承罪行，頗有悔改之意及其雖為犯罪集團之成
    員，非居於主導地位等，然原審判決量刑猶屬過重云云。
三、本件原判決係綜核被告乙○○、丁○○、丙○○於警詢、偵
    訊及原審審理時之自白；證人即同案被告乙○○、丁○○、
    丙○○及證人林宗衛（同案被告原審判處有期徒刑二年確定
    ）、甲○○（同案被告原審判處有期徒刑一年，減為有期徒
    刑六月，上訴本院後撤回上訴確定）於偵查中之具結證述、
    原審判決如附表一所示被害人之指述暨轉帳匯款之交易明細
    表、扣案如原審判決附表二所示之扣押物品、卷附通訊監察
    譯文，而據以認定被告乙○○、丁○○、丙○○所為，均係
    犯刑法第三百三十九條第一項之詐欺取財罪。渠等就如原審
    判決附表一所示之詐欺犯行於其各自參與之期間內，彼此間
    及與張鑫富、邱垂訢、林宗衛及藏身大陸真實年籍姓名不詳
    之詐欺集團成員間，均有犯意聯絡及行為之分擔，皆為共同
    正犯。又刑事法若干犯罪行為態樣，本質上原具有反覆、延
    續實行之特徵，立法時既予特別歸類，定為犯罪構成要件之
    行為要素，則行為人基於概括之犯意，在密切接近之一定時
    、地持續實行之複次行為，倘依社會通念，於客觀上認為符
    合一個反覆、延續性之行為觀念者，於刑法評價上，即應僅
    成立一罪。學理上所稱「集合犯」之職業性、營業性或收集
    性等具有重複特質之犯罪均屬之，例如經營、從事業務、收
    集、販賣、製造、散布等行為概念者是。查被告乙○○、丁○○、丙○○與甲○○、林宗衛及案外人張鑫富等人組成之
    犯罪集團，自始即係以各種手法不斷詐騙不特定人為目的，
    其犯行本質上原具有反覆、延續實行之特徵，是被告乙○○
    、丁○○所涉之多次詐欺犯行，在法律評價上應均屬於包括
    一罪之集合犯，公訴意旨認其等於九十五年七月一日前所為
    應犯修正前刑法第三百四十條之常業詐欺罪，容有未洽，惟
    其起訴之基本事實同一，自應予審理，並變更其起訴法條。
    又被告即上訴人乙○○前因詐欺案件，經臺灣桃園地方法院
    判決有期徒刑三月確定，並於九十四年十一月十七日易科罰
    金執行完畢，有臺灣高等法院被告前案查註紀錄表在卷可參
    ，其於五年以內故意再犯本件有期徒刑以上之罪，為累犯，
    應依刑法第四十七條第一項規定加重其刑。爰審酌被告乙○○、丁○○、丙○○不思尋求正當途徑或手段，以其自身勞
    力或技術滿足生活所需，卻加入張鑫富等人組成之詐欺集團
    ，利用收購人頭帳戶之手段從中擷取鉅額不法利益，造成被
    害人之嚴重損失，對於社會治安之危害甚鉅，惟被告等犯後
    均坦承罪行，頗有悔改之意及渠等雖為上揭犯罪集團之成員
    ，然非居於主導地位，僅因貪圖不法利益而為等一切情狀，
    分別量處主被告即上訴人乙○○有期徒刑參年、被告即上訴
    人丁○○有期徒刑貳年陸月、被告即上訴人丙○○有期徒刑
    壹年。另本件被告丙○○犯罪行為之時間，係在九十六年四
    月二十四日以前，所犯罪名宣告刑在有期徒刑壹年陸月以下
    ，合於中華民國九十六年罪犯減刑條例第二條第一項第三款
    之規定，應減其宣告刑二分之一，並諭知易科罰金之折算標
    準。又扣案如附表二所示之物，均係被告所有，供犯罪所用
    或預備之物，業經被告等於原審審理中供述明確，爰分別依
    刑法第三十八條第一項第二款併予宣告沒收之，經核均已詳
    述其所憑證據、認定理由及量刑依據。從形式上觀察，原判
    決並無認定事實錯誤、量刑瑕疵或違背法令之情形可言。
四、經查：
  (一)上訴人即被告乙○○之上訴理由謂其參與期間為所有被告之
    下屬，聽取所有被告之指示收取帳戶及寄送帳戶，未知有大
    陸集團成員，僅知係供錢莊使用，上訴人未參與提領詐騙贓
    款，亦從未參與詐騙被害人之所有犯行云云，惟上訴人已於
    警詢、偵訊、原審審理時就其犯行坦承不諱，原審據此並參
    酌上情而為科刑之判決，認事用法並無違誤。上訴人形式上
    雖已提出具體理由，惟未具體指出其坦承犯行之原審認定有
    何違誤，徒翻供據以上訴，尚不足以認為原判決有何不當或
    違法，故難謂係具體理由，是上訴人即被告乙○○之上訴顯
    不合法律上之程式。
  (二)上訴人即被告丁○○之上訴理由謂其深感悔意足認犯罪態度
    良好，上訴人係因一時糊塗，誤遭他人利用而參與詐騙集團
    之犯罪活動，所涉及不法行為均係張鑫富所指揮，本件其餘
    共犯均係詐騙集團之車手，而非首謀或核心人物，所獲得之
    利益相當微薄，且上訴人另向財團法人創世基金會捐款新台
    幣二十五萬元，已示悔悟，原審就此並未審酌且與本件其他
    共犯間之量刑輕重懸殊云云，惟按量刑輕重係屬法院得依職
    權自由裁量之事項，茍已以行為人之『責任』為基礎，並審
    酌一切情狀，尤已注意刑法第五十七條各款所列事項，為科
    刑輕重之標準為刑之量定，而未逾法定刑度，即不得遽指為
    違法，且原審已對上訴人等不思尋求正當途徑或手段，以其
    自身勞力或技術滿足生活所需，卻加入張鑫富等人組成之詐
    欺集團，利用收購人頭帳戶之手段從中擷取鉅額不法利益，
    造成被害人之嚴重損失，對於社會治安之危害甚鉅，惟上訴
    人等犯後均坦承罪行，頗有悔改之意及渠等雖為上揭犯罪集
    團之成員，然非居於主導地位，僅因貪圖不法利益而為等一
    切情狀詳為審酌，上訴人即被告丁○○未依據卷內既有訴訟
    資料或提出新事證，具體指摘或表明第一審判決有何認事用
    法不當或違法之事由，而以上開理由指稱原判決不當，揆諸
    前開說明，其上訴理由，自難謂係具體理由。是上訴人即被
    告丁○○之上訴顯不合法律上之程式。
  (三)上訴人即被告丙○○之上訴理由謂其僅受張鑫富所指揮收購
    郵銀存簿，且上訴人於查獲當時均能坦承所涉不法情節，原
    審判決雖已考量被告於犯罪後均坦承罪行，頗有悔改之意及
    其雖為犯罪集團之成員，非居於主導地位等，然原審判決量
    刑猶屬過重云云，惟原審已就科刑之一切事項詳為審酌，於
    法並無違誤。綜上各情，上訴人提起本件上訴未附具體之理
    由，亦不足以認定原判決有何不當或違法，是上訴人即被告
    丙○○之上訴亦顯不合法律上之程式。
五、從而，原判決既已詳細記載認定被告犯罪事實之證據及理由
    ，並已審酌關於刑法第五十七條科刑之一切情狀，在適法範
    圍內行使裁量權。上訴人即被告乙○○、丁○○、丙○○提
    起本件上訴未附具體之理，其上訴自不合法律上之程式，爰
    不經言詞辯論予以駁回。
六、再被告丁○○之原審選任辯護人謝清晰律師為被告提起上訴
    後，並未於本院陳送辯護人之委任狀，固僅認係原審之選任
    辯護人為被告撰狀上訴，不列其為本院被告之選任辯護人，
    併為敘明。
七、據上論斷，應依刑事訴訟法第三百六十七條前段、第三百七
    十二條，判決如主文。
中    華    民    國    98    年    2     月    3     日
                  刑事第三庭    審判長法  官  陳義仲
                                      法  官  蔡勝雄
                                      法  官  蘇清水
以上正本證明與原本無異。
檢察官如不服本判決應於收受本判決後十日內向本院提出上訴書
，其未敘述上訴理由者並得於提起上訴後十日內向本院補提理由
書。
本件被告不得上訴。
                                      書記官  蔡蘭櫻
中    華    民    國    98    年    2     月    3     日


司法院資訊處製作；財團法人民間司法改革基金會備份。
